臺灣桃園地方法院刑事判決　
                                      110年度易字第895號
公  訴  人  臺灣桃園地方檢察署檢察官 
被      告  葉玉萍


選任辯護人  
兼送達代收人盧國勲律師
上列被告毀損案件，經檢察官聲請以簡易判決處刑（110年度偵
字第4455號），本院認不宜以簡易判決處刑，改依通常程序審理
，判決如下：
    主  文
葉玉萍犯毀損他人物品罪，處拘役貳拾日，如易科罰金，以新臺
幣壹仟元折算壹日。
    犯罪事實
葉玉萍明知位在桃園市平鎮區環南路66巷17弄16衖之水泥花圃定
著物（坐落桃園市○鎮區○○段000地號土地，下稱本案花圃）係該
16衖住戶即饒徐菊妹、吳盛謙、李坤忠、吳綉絹、黃信隆、林原
民（下稱饒徐菊妹等6人）於民國7、80年間共同出資興建並管領
使用，竟基於毀棄損壞之故意，於109年12月2日上午8時20分許
，僱用不知情之徐銘賢以電鑽及鐵槌挖除本案花圃，足以生損害
於饒徐菊妹等6人。
    理  由
壹、程序部分：
一、本案經告訴人饒徐菊妹、吳盛謙、李坤忠、吳綉絹、黃信隆
    、林原民等6人已合法提起告訴：
  ㈠刑事訴訟法第232條規定「犯罪之被害人，得為告訴。」所謂
    犯罪之被害人，指因犯罪行為而直接受害之人而言；關於財
    產法益被侵害時，該財產之所有權人固為直接被害人，而對
    於該財產有事實上管領支配力之人，因他人之犯罪行為致其
    管領支配力受有侵害者，亦屬犯罪之直接被害人，自得為告
    訴，最高法院95年度台非字第275號判決意旨參照。
　㈡查證人馮輝秋於本院審理時具結證述：我於67、68年間買房
    子在桃園市○鎮區○○路00巷00弄00○00號，大概是70年的時候
    就興建花台，我們那一衖的人大家聯合來蓋的，因為我們前
    面的房子要蓋的時候想要用16衖的路，我們希望他們可以留
    一條約1公尺的路不要蓋滿，讓我們可以通行，但對方不肯
    ，所以我們才把花台蓋起來，我住的那一排從頭到尾都有出
    錢，花台蓋好後自己照顧自己家前面的植物等語（本院易字
    卷445-448頁）。證人柯萬居於本院審理時具結證述：我大
    概70幾年買房住在平鎮區環南路66巷17弄16衖8號，我住在
    那邊的時候前面還沒有蓋房子，都是田地，也沒有花台，對
    面蓋房子的時候，我們就蓋花台，確切時間我忘記了，是我
    們那一排鄰居一起出錢蓋，因為他們要蓋房子的時候，我們
    叫他們留路，他們不留，所以我們就蓋花台，我有出錢，一
    戶出2千元，花台蓋好後自己房子前面的自己植物顧（本院
    易字卷451-454頁）。證人林錦朗於本院審理時具結證述：
    我71年買房子搬到桃園市○鎮區○○路00巷00弄00○00號，當時
    16衖上面無水泥花台，後來大概70幾年對面要蓋房子，我們
    就跟他們商量說留2 米出來讓我們做路，但他們不要，說要
    蓋圍牆起來，我們就說那我們一起來蓋花台種花，那是我先
    跟我們那一排的鄰居講要不要蓋花台，他們問多少錢，我就
    說一戶出2 千元，整排都說大家都要蓋，我才叫土水來做，
    我們那排每一戶都有都出錢蓋花台，花台蓋好後個人去澆他
    們前面花台的植物，我家前面花台的植物沒事我就去澆水，
    有時候我老婆或我兒子林原民也會去澆水等語（本院易字卷
    455-457頁）。證人饒徐菊妹於本院審理時證述：我住在桃
    園市○鎮區○○路00巷00弄00○00號，對面是田時候我就住在那
    邊，16衖水泥花台是我們自己蓋的，當時對面都是田，是那
    一排的人一起蓋的，一個人出2千元，因為對面那邊有廁所
    ，各人前面的花台植物自己去澆花等語（本院易字卷461-46
    2頁）。證人黃信隆於本院審理時具結證述：我住在12號，
    我搬去時我的兒子黃奇田當時已經8歲，他59年次，前面還
    是田的時候我們就興建花台了，我們那一排的每一戶大家相
    約一起興建，因為環境比較好，每1戶出2千元，花台蓋好後
    個人自己照顧上面的植物等語（本院易字卷465-467頁）。
　㈢本院審酌上開證人均為60至80年間即住在桃園市平鎮區環南
    路66巷17弄16衖內，並有渠等戶籍查詢資料在卷可稽（本院
    易字卷305、321、329、335、340-341、374-376頁），且關
    於興建本案花圃之原因、經過、出資興建之人及金額、興建
    花台後其上之植物如何照顧等各節，彼此證述內容大致相符
    ，如非上開證人親歷此情，實無法憑空編造整個事件過程，
    且上開證人均經本院隔離訊問及檢、辯交互詰問，並經具結
    擔保證述可信性，應無甘冒偽證罪風險而誣陷被告之虞，上
    開證人證述內容自有相當之可信性，可以採信，則本案花圃
    係16衖住戶於7、80年間共同出資興建而成，興建完成後即
    由16衖住戶各自照護住處前本案花圃上之植物等情，應可認
    定。又告訴人饒徐菊妹、吳盛謙、李坤忠、吳綉絹（柯萬居
    之配偶）、黃信隆、林原民（林錦朗之子）等6人均係於7、
    80年間出資興建本案花圃時即遷入16衖居住，有個人戶籍即
    姓名該改資料及全戶戶籍資料在卷可稽（本院易字卷305-31
    0、315-320、321-329、335-342、373-378頁），參照上開
    說明，彼時出資興建本案花圃之16衖住戶即告訴人饒徐菊妹
    、吳盛謙、李坤忠、吳綉絹（柯萬居之配偶）、黃信隆、林
    原民（林錦朗之子）等6人對本案花圃應有事實上管領力，
    自有告訴權（至其餘提起告訴之人並無告訴權，詳下述不另
    為不受理諭知部分），告訴人饒徐菊妹等6人於109年12月2
    日出具委託書委託告訴代理人饒榮輝向桃園市政府警察局平
    鎮分局宋屋派出所對被告葉玉萍提起本案告訴（偵卷25-28
    、37頁），係合法之告訴，本案訴追條件並無欠缺。被告及
    辯護人辯以：告訴人欠缺告訴權等語，並無理由。
二、證據能力：
    本判決所引用為判斷基礎之下列證據，關於傳聞供述證據，
    檢察官、被告及辯護人均未爭執證據能力（本院易字卷444-
    470頁），亦未於本院言詞辯論終結前聲明異議，經本院認
    該等證據均無違法取得或證明力明顯偏低之瑕疵，以之作為
    證據應屬適當，依刑事訴訟法第159條之5款規定，自有證據
    能力。非供述證據，均依法定程序取得，經合法調查程序，
    與待證事實間復具相當關聯性，無不得為證據情形，依同法
    第158條之4規定反面解釋，亦具證據能力。至其他未引用之
    供述及非供述證據，本院自不贅述其證據能力。
貳、實體部分：
一、訊據被告固坦承有於上開時地僱用徐銘賢以操作電鑽及鐵槌
    挖除本案花圃等事實，然矢口否認有上開毀損犯行，辯稱：
    因為我家門口有安全逃生問題所以移除花台，且市府養護工
    程處也來函要我自行排除占有花台，而告訴人違規興建花台
    本應拆除歸還道路給交通使用，另我有徵得629地號土地所
    有權人盧朝財等人同意要拆除花台，我並無毀損意思等語。
    辯護人則辯護以：養護工程處回覆若道路設有障礙物依法應
    排除占用，被告基於所有權人同意，以1樓後門進出逃生及
    公共安全等因素考量拆除本案花圃，應為正當權利行使，另
    本案花圃已因民法第811條規定附合於629地號土地而成為重
    要成分，應為629地號土地所有權人取得本案花圃所有權，
    告訴人是在被告行為後之109年12月8日才取得629地號土地
    所有權，故被告於109年12月2日雇工拆除本案花圃時告訴人
    並非所有權人，被告並非毀損他人之物等語。
二、本院查：
  ㈠被告有於上開時地僱用徐銘賢以電鑽及鐵槌挖除坐落桃園市○
    鎮區○○段000地號土地之本案花圃等事實，業據被告供述明
    確（偵卷14-15、203頁，本院易字卷140-141頁），核與證
    人徐銘賢於警詢證述情節相符（偵卷33-35頁），並有本院
    現場勘驗筆錄暨照片、桃園市平鎮地政事務所111年2月18日
    平地測字第1110001654號函檢附土地複丈成果圖、現場照片
    在卷可稽（偵卷175-181頁，本院易字卷185-195頁），此部
    分事實，先予認定。
  ㈡本案花圃係桃園市平鎮區環南路66巷17弄16衖住戶於7、80年
    間共同出資興建而成，興建完成後即由16衖住戶各自照護住
    處前本案花圃上之植物，告訴人饒徐菊妹等6人對本案花圃
    當有事實上管領力，已認定如前。被告於上開時地挖除本案
    花圃時，僅事先張貼拆除公告，並未徵得告訴人饒徐菊妹、
    吳盛謙、李坤忠、吳綉絹、黃信隆、林原民等5人之同意，
    業據被告供述明確（偵卷14-15、203頁），且經證人馮輝秋
    、饒徐菊妹、林錦朗及黃信隆於本院審理時具結證述明確（
    本院易字卷448、457-458、463、468頁），並有告訴人饒徐
    菊妹等6人所出具之委託書、被告於109年11月12日出具之拆
    除本案花圃公告、16衖住戶109年11月12日出具之禁止毀損
    本案花圃之公告在卷可稽（偵卷37、61頁），顯見被告對於
    本案花圃係起造人即告訴人饒徐菊妹等6人所管領，知之甚
    詳，卻未先徵得告訴人饒徐菊妹等6人之同意即逕自拆除，
    顯已該當刑法第354 條毀損罪之構成要件，且已有毀損之故
    意至明。
　㈢被告及辯護人下述辯詞，均不採信：
  ⒈雖辯護人以：本案花圃已因民法第811條規定附合於629地號
    土地而成為重要成分，應為629地號土地所有權人取得本案
    花圃所有權，而告訴人是在被告行為後之109年12月8日才取
    得629地號土地所有權，故被告於109年12月2日雇工拆除本
    案花圃時告訴人並非所有權人，被告並非毀損他人之物等語
    。然刑法上之持有，係指對物之現實占有者而言。不問其為
    合法或非法之占有，為維持其事實上之占有關係，藉以維護
    社會秩序，除原所有權人於其所有權被侵害時得依法即時排
    除侵害外，不容任何人未經法定程序任意變更現實占有之狀
    態。如有對於他人現實占有之物（含動產、不動產）予以不
    法侵害時，仍難解免難其刑責，最高法院84年度台非字第10
    9號判決意旨參照。告訴人饒徐菊妹等6人對本案花圃有事實
    上管理權能，已說明如前，參照上開說明，應為刑法財產犯
    罪所保護之法益，不容他人任意侵害，被告未徵得告訴人饒
    徐菊妹等6人之同意即擅自挖除本案花圃，顯已侵害告訴人
    饒徐菊妹等6人對本案花圃之事實上管理權能，被告所為仍
    應成立毀損罪。辯護人上開所辯，顯未慮及刑法財產犯罪保
    護法益除物之所有權外，尚及於對物之現實占有即事實上管
    理權能，無法採信。
　⒉雖被告辯以：因為我家門口安全逃生問題而移除花台，告訴
    人違規興建花台本應拆除歸還道路給交通使用，市府養護工
    程處也來函要我自行排除占有花台等語。辯護人則以：養護
    工程處回覆若道路設有障礙物依法進行排除占用，被告基於
    所有權人同意，以1樓後門進出逃生及公共安全等因素考量
    拆除本案花圃，應為正當權利行使等語。然被告執以為依據
    之桃園市政府養護工程處109年12月11日桃工養行字第10900
    87199號函文僅說明「平鎮區環南路66巷17弄16衖現況鋪設
    瀝青混擬土鋪面，目前由平鎮區公所養護，如該道路有設置
    障礙物，請平鎮區公所依據『桃園市政府處理道路障礙作業
    要點』進行排除（偵卷285頁），可知桃園市政府養護工程處
    係請平鎮區公所依據桃園市政府處理道路障礙作業要點排除
    道路障礙物，並無授權被告得自行排除本案花圃。再依上開
    要點第4點規定：「權責機關受理道路障礙通報後，經查證
    屬實者，應通知行為人限期拆除；屆期未拆除者，由權責機
    關排定拆除，並由本府依市區道路條例第三十三條規定處以
    罰鍰」，可知經查證屬實之道路障礙物應由平鎮區公所通知
    行為人限期拆除，屆期未拆除者，再由平鎮區公所排定拆除
    ，該規定並未授權私人在未接獲權責機關通知前可自行拆除
    ，而卷內並無證據可認本案花圃為「經查證屬實係應拆除之
    道路障礙物」或「平鎮區公所已通知被告拆除本案花圃」之
    事實，況被告於警詢時供稱：土地是私人的，區公所表示不
    管私人的土地，我拆除本案花圃並無施工證明等語（偵卷15
    頁），準此，被告既未受平鎮區公所通知得拆除本案花圃，
    縱本案花圃未經合法申請建造或有公共安全等考量，仍應由
    權責機關依法處理，而非由被告逕行以私人之力拆除，是被
    告損壞本案花圃，自非正當權利之行使方式。被告及辯護人
    上開辯詞，除誤解上開養工處函文外，也未慮上開作業要點
    所明文規定禁止私人執法之基本原則，不足採信。
　⒊雖被告及辯護人以：拆除本案花圃有經過629地號土地所有權
    人盧朝財等人同意等語。然被告執以為依據之629地號土地
    所有權人盧朝財等11人之土地同意使用切結書共11份均記載
    「本人坐落桃園市○鎮區○○段000地號土地壹筆，同意無償提
    供作政府單位在該地號內施作道路排水設施」等語（偵卷99
    -139頁），且證人盧朝財於本院審理時具結證述：我簽這份
    切結書目的要給政府使用，讓他們做該做的事等語（本院易
    字卷156頁），可知629地號土地所有權人盧朝財等人書上開
    立切結書之目的並非授權或同意被告得自行拆除本案花圃，
    應僅係同意將629地號土地提供給政府使用。至證人盧朝財
    於本院審理時曾證述：這份切結書也同意要給民眾拆除，包
    含被告等語（本院易字卷156頁），然此已與該切結書所載
    上開文義內容不符，且該等切結書也未見有包含被告在內之
    民眾可自行拆除本案花圃之相關文義記載，則證人盧朝財上
    開證述內容，與事實不符，係迴護被告之詞，無法採信，故
    被告及辯護人上開辯詞，均不足採信。
　㈣綜上所述，被告及辯護人前開所辯，核屬事後卸責之詞，均
    無可採。本件事證已明，被告上開犯行已臻明確，應予依法
    論科。
三、論罪科刑：
　　核被告所為，係犯刑法第354條之毀損罪。被告僱用不知情
    之徐銘賢實行毀損行為，自應成立間接正犯。被告以一行為
    ，同時侵害告訴人饒徐菊妹等6人之財產法益，為想像競合
    犯，應依刑法第55條規定，從一重處斷。審酌被告僅因本案
    花圃對其住家起居有所不便，即擅自將之拆除，侵害告訴人
    饒徐菊妹等6人之財產權，所為應予非難。再以被告犯罪後
    未與告訴人饒徐菊妹等6人達成和解，並以前揭情詞置辯，
    難認有何悔意。兼衡被告犯罪動機、手段、目的、智識程度
    、生活狀況、品行、告訴人代理人所表示量刑意見等一切情
    狀，量處如主文所示之拘役，並諭知易科罰金之折算標準。
參、不另為公訴不受理諭知部分：
一、公訴意旨略以：被告於前開時、地，基於毀損之犯意，未經
    本案花圃之所有權人江建民、黃欽和、江富種、謝銘洋、游
    淑媛、許漢洲及謝榮輝（下稱江建民等7人）之同意，即僱
    工將本案花圃挖除，足生損害於江建民等7人。因認被告就
    此部分亦涉犯刑法第354 條之毀損罪等語。
二、經查：本案花圃係桃園市平鎮區環南路66巷17弄16衖住戶於
    7、80年間共同出資興建而成，已說明如前，而江建民係於8
    6年7月16日始與其母遷入桃園市○鎮區○○路00巷00弄00○0○0
    號；黃欽和係於92年5月13日始與其配偶遷入桃園市○鎮區○○
    路00巷00弄00○00號；江富種係於85年11月22日始隨其配偶
    遷入桃園市○鎮區○○路00巷00弄00○00號；謝銘洋係於96年1
    月16日始隨其父遷入桃園市○鎮區○○路00巷00弄00○00號；游
    淑媛係於93年6月17日始隨其配偶遷入桃園市○鎮區○○路00巷
    00弄00○00號；許漢洲則自73年1月9日起即居住在新北市汐
    止區迄今，查無遷入桃園市平鎮區環南路66巷17弄16衖居住
    之戶籍紀錄；謝榮輝則查無卷內有此人之相關年籍資料，對
    照卷內提起告訴之委託書所載內容（偵卷37頁），檢察官似
    將居住在16衖32號之張志樑誤載為謝榮輝，而張志樑係於10
    2年2月20日始遷入桃園市○鎮區○○路00巷00弄00○00號，有全
    戶戶籍資料及遷徙紀錄資料在卷可稽（本院易字卷311-314
    、331-333、343-347、351-356、359-365、367-372、379-3
    80頁），可知本案花圃興建時，江建民等7人尚未遷入16衖
    居住而無出資興建本案花圃，自無對本案花圃有事實上管理
    力，並非本案之被害人，不得提起本案告訴，是江建民等7
    人之告訴當非合法之告訴，本應依據刑事訴訟法第303 條第
    3 款之規定，就此部分為公訴不受理之諭知。惟因此部分之
    公訴意旨如成罪，將與前開論罪科刑部分有想像競合犯之裁
    判上一罪關係，爰不另為公訴不受理之諭知。
據上論斷，應依刑事訴訟法第299 條第1 項前段，判決如主文。
本案經檢察官吳明嫺聲請簡易判決處刑，檢察官劉建良到庭執行
職務。
中　　華　　民　　國　　111 　年　　6 　　月　　30　　日
                  刑事第十一庭  法　官　林育駿
以上正本證明與原本無異。
如不服本判決應於收受判決後20日內向本院提出上訴書狀，並應
敘述具體理由。其未敘述上訴理由者，應於上訴期間屆滿後20日
內向本院補提理由書(均須按他造當事人之人數附繕本)「切勿逕
送上級法院」。 
  　　　　　　　　　　　　　　　書記官　翁珮華　　　　　
中　　華　　民　　國　　111 　年　　6 　　月　　30　　日
附錄本案論罪科刑法條：　
中華民國刑法第354條
毀棄、損壞前二條以外之他人之物或致令不堪用，足以生損害於
公眾或他人者，處2年以下有期徒刑、拘役或1萬5千元以下罰金
。